【裁判字號】    99,訴,284
【裁判日期】    990421
【裁判案由】    偽造文書
【裁判全文】
臺灣桃園地方法院刑事判決               99年度訴字第284號
公  訴  人  臺灣桃園地方法院檢察署檢察官
被      告  ＭＩＡＲＳＩＨ中.
上列被告因偽造文書案件，經檢察官提起公訴（98年度偵字第24
113 號），被告於準備程序中先就被訴事實為有罪之陳述，經本
院告以簡式審判之旨，並聽取當事人之意見，合議庭裁定行簡式
審判程序後，本院判決如下：
    主  文
ＭＩＡＲＳＩＨ（中文姓名：吳阿茜）共同行使偽造公文書，足
以生損害於公眾及他人，處有期徒刑壹年貳月，減為有期徒刑柒
月，並於刑之執行完畢或赦免後，驅逐出境。偽造之「臺北縣樹
林市戶政事務所謄本專用章」與「賴俊達」公印各壹顆、偽造之
吳松明戶籍謄本背面之「臺北縣樹林市戶政事務所謄本專用章」
與「賴俊達」公印文各壹枚均沒收之。
    事  實
一、緣ＭＩＡＲＳＩＨ（中文姓名：吳阿茜）為印尼籍女子，為
    至我國工作，於民國93年間，乃以印尼幣150 萬元之代價，
    委託某真實姓名年籍不詳綽號「阿輝」之成年男子為其辦理
    與我國男子假結婚，再以探視配偶名義申請核發入境我國簽
    證，俾能以上開方式來台工作，嗣經「阿輝」與真實姓名年
    籍不詳之「陳先生」安排，於93年7 月24日，亦無結婚真意
    之吳松明（業經臺灣桃園地方法院檢察署檢察官另以98年度
    偵字第24113 號不起訴處分確定在案）即搭機至印尼雅加達
    與ＭＩＡＲＳＩＨ、「阿輝」會合，同月26日，「阿輝」即
    帶同ＭＩＡＲＳＩＨ與吳松明至印尼勿加西縣區政府辦理結
    婚登記，次（8 ）月7 日，吳松明先行搭機返台，原擬依「
    陳先生」指示至戶政機關辦理其與ＭＩＡＲＳＩＨ結婚登記
    ，然吳松明將上情告知親友，為親友警告此舉涉犯不法，吳
    松明遂懼未前往辦理，並搬回宜蘭縣老家以躲避「陳先生」
    等人。ＭＩＡＲＳＩＨ、「阿輝」及「陳先生」苦候吳松明
    辦理結婚登記不至，無從取得載有ＭＩＡＲＳＩＨ與吳松明
    業已辦理結婚登記之戶籍謄本憑以申辦入境簽證，竟萌生共
    同行使偽造公文書之犯意聯絡，先於94年1 月18日前某時，
    推由「阿輝」偽造「臺北縣樹林市戶政事務所謄本專用章」
    、臺北縣樹林市戶政事務所主任「賴俊達」公印各1 顆後，
    分別蓋用於偽造之吳松明戶籍謄本背面，並於正面配偶欄記
    載吳松明配偶為「吳阿茜」、於記事欄記載吳松明「民國93
    年7 月26日與印尼國人吳阿茜（ＭＩＡＲＳＩＨ）（西元
    1974 年9月28日出生）結婚民國94年1 月11日申登」云云，
    以此方式偽造吳松明之戶籍謄本，偽以ＭＩＡＲＳＩＨ與吳
    松明業於93年7 月26日辦訖結婚登記，再於94年1 月18日，
    ＭＩＡＲＳＩＨ與「阿輝」共同前往經濟部駐印尼台北經濟
    貿易代表處，以入境探視配偶為名義，為ＭＩＡＲＳＩＨ申
    請單次停留簽證，並持前揭偽造之戶籍謄本行使之，足以生
    損害於戶籍謄本之公共信用性、入出境管理與戶政機關對於
    入出國及移民暨戶政管理之正確性暨吳松明本人，該處承辦
    人員實質審查後，遂誤發許可ＭＩＡＲＳＩＨ入境簽證。旋
    於同月22日，ＭＩＡＲＳＩＨ持前開簽證自雅加達搭機入境
    ，到處打工維生，嗣於98年5 月11日下午6 時許，在彰化縣
    大村鄉大村火車站前為警臨檢盤查，因而查獲上情。
二、案經彰化縣警察局員林分局報告臺灣彰化地方法院檢察署呈
    請臺灣高等法院檢察署移轉臺灣宜蘭地方法院檢察署呈請臺
    灣高等法院檢察署移轉臺灣桃園地方法院檢察署偵查起訴。
    理  由
一、程序方面：本件被告ＭＩＡＲＳＩＨ所犯為死刑、無期徒刑
    、最輕本刑為3 年以上有期徒刑以外之罪，被告於準備程序
    進行中，就被訴事實為有罪之陳述，經告知簡式審判程序之
    旨，並聽取當事人之意見後，本院合議庭裁定由受命法官獨
    任進行簡式審判程序，合先敘明。
二、認定犯罪事實之證據與理由：訊據被告ＭＩＡＲＳＩＨ對於
    前揭犯行坦承不諱，核與證人吳松明於警詢時與偵查中證述
    之情節大致相符（臺灣桃園地方法院檢察署98年度偵字第
    24113 號卷第35頁至第36頁，臺灣宜蘭地方法院檢察署98年
    度偵字第3070號卷第32頁至第39頁，彰化縣警察局員林分局
    卷第3 頁至第6 頁參照），復有彰化縣警察局員林分局村上
    派出所警員職務報告、外僑入出境資料處理系統資料、宜蘭
    縣礁溪鄉戶政事務所函、台北縣樹林市戶政事務所函、外交
    部領事事務局函、法務部入出境資訊連結作業資料、駐印尼
    台北經濟貿易代表處函附之中華民國簽證申請表、護照、印
    尼勿加西縣區政府居民與民事登記處證明書、駐印尼台北經
    濟貿易代表處認證書、偽造之吳松明戶籍謄本等件在卷可稽
    （臺灣桃園地方法院檢察署98年度偵字第24113 號第4 頁至
    第9 頁、第18頁至第19頁、第29頁至第31頁、第52頁至第61
    頁、臺灣宜蘭地方法院檢察署98年度偵字第3070號卷第8 頁
    、第13頁至第19頁、第27頁至第28頁、彰化縣警察局員林分
    局卷第1 頁參照）。被告所為行使偽造公文書之舉，足以生
    損害於戶籍謄本之公共信用性，更足以生損害於我國入出境
    管理與戶政機關對於入出國及移民暨戶政管理之正確性暨吳
    松明。從而，依前開補強證據已足資擔保被告所為之任意性
    自白具有相當程度之真實性，而得確信被告前述自白之犯罪
    事實確屬真實，依刑事訴訟法第156 條第1 項及同條第2 項
    規定，自得依被告前述自白及該補強證據認定被告確實有於
    前開時地所為行使偽造公文書犯行。綜上所述，本件事證明
    確，被告所為行使偽造公文書犯行堪以認定，應依法論科。
三、論罪科刑之法律適用：
  (一)新舊法比較：查被告行為後，刑法及刑法施行法部分條文業
    經修正公布，並均於95年7 月1 日施行。修正後刑法第2 條
    第1 項之規定，係規範行為後法律變更所生新舊法律比較適
    用之準據法，於修正後刑法施行後，應適用修正後刑法第2
    條第1 項規定之「從舊從輕」之原則為比較；修正後刑法第
    2 條第2 項，則為同條第1 項之特別規定，於修正後刑法施
    行後，關於非拘束人身自由之保安處分，應依修正後刑法第
    2 條第2 項之規定，適用裁判時之法律。又修正後刑法第35
    條，乃刑之重輕之法定次序與標準，應適用裁判時之修正後
    刑法第35條之規定。修正後刑法第2 條第1 項係採「從舊從
    輕」原則，適用最有利於行為人之法律。既曰法律，自較刑
    之範圍為廣；除法律有特別規定者（如修正後刑法第2 條第
    2 項非拘束人身自由之保安處分適用裁判時法，修正後刑法
    施行法第9 條之3 規定之情形），應依其規定；或事關執行
    之緩刑之宣告，或犯罪在刑法修正施行前，自首在刑法施行
    後之自首部分，或程序之規定（程序從新，如刑法第40條沒
    收宣告之程序規定），應適用裁判時之修正後刑法之規定外
    ；依修正後刑法第2 條第1 項比較時，應就「罪、刑」有關
    之共犯、未遂犯、連續犯、牽連犯、結合犯以及累犯加重、
    自首減輕暨其他法定加減原因（如身分加減）與加減例等一
    切情形，綜其全部之結果而為比較後，予以整體適用，不能
    割裂而分別適用有利益之條文。關於易科罰金之折算標準、
    易服勞役之折算標準及期限、罰金與死刑是否併予執行、多
    數有期徒刑定應執行之刑時之最高刑期之限制等之修正，事
    涉行為人易刑折算標準金額之多寡與期限之長短及定執行刑
    時能否就罰金刑併予執行或有期徒刑定應執行之刑時最高度
    之限制，亦均屬依修正後刑法第2 條第1 項所應比較適用法
    律之範圍。拘束人身自由之保安處分，並非屬修正後刑法第
    2 條第2 項規定應適用裁判時法之範圍，除有特別規定者外
    ，亦屬應依修正後刑法第2 條第1 項比較適用之法律；從刑
    附屬於主刑，除法律有特別規定者外，依主刑所適用之法律
    （以上參考最高法院95年5 月23日刑事庭第8 次會議決議及
    最高法院24年上字第4634號、24年上字第5292號、27年上字
    第2615號判例）。刑法第28條原規定「二人以上共同實施犯
    罪之行為者，皆為正犯」，經修正為「二人以上共同實行犯
    罪之行為者，皆為正犯」，此次修正將共同正犯範圍限縮僅
    於參與「實行」階段者始有其存在。經綜合適用修正前、後
    之罪、刑相關規定予以比較結果，修正前之規定顯非較修正
    後之規定對被告有利，因之，依現行即修正後刑法第2 條第
    1 項前段規定，此部分自應整體適用修正後刑法之有關規定
    ，合先敘明。
  (二)次按修正前刑法第5 條第5 款所列第216 條之罪，不包括行
    使第210 條、第212 條及第215 條之文書，但包括行使第
    213 條之文書，業經司法院大法官會議作成釋字第176 號解
    釋在案。爰將該款調整款次為第7 款，並將上開大法官解釋
    予以明文化（94年2 月2 日刑法修正理由參照），準此，修
    正前刑法第5 條第5 款原規定：「本法於凡在中華民國領域
    外犯左列各罪者，適用之：五、第211 條、第214 條、第
    216 條及第218 條之偽造文書印文罪」；修正後刑法第5 條
    第7 款則規定：「本法於凡在中華民國領域外犯下列各罪者
    ，適用之：七、第211 條、第214 條、第218 條及第216 條
    行使第211 條、第213 條、第214 條文書之偽造文書罪。」
    ，此次修正為前揭司法院大法官釋示法理之明文化，自無新
    舊法比較之問題，且依修正後刑法第5 條第7 款之明文規定
    ，在中華民國領域外犯第211 條、第218 條、第216 條行使
    第211 條之偽造文書罪，均應受罰。再按刑法上所謂公印或
    公印文，係專指表示公署或公務員資格之印信而言，即俗稱
    大印與小官章及其印文（最高法院69年台上字第693 號判決
    意旨參照）。是被告與姓名年籍不詳綽號「阿輝」之成年男
    子持偽造之戶籍謄本向中華民國領域外之經濟部駐印尼台北
    經濟貿易代表處以行使，核其所為，係犯刑法第216 條、第
    211 條之行使偽造公文書罪。被告偽造「臺北縣樹林市戶政
    事務所謄本專用章」、臺北縣樹林市戶政事務所主任「賴俊
    達」公印各1 顆之行為，為偽造戶籍謄本公文書之部分行為
    ；又其偽造公文書之低度行為應為行使之高度行為所吸收，
    均不另論罪。
  (三)被告所為本件行使偽造公文書犯行係與姓名年籍不詳綽號「
    阿輝」、「陳先生」之成年男子，有犯意聯絡與行為分擔，
    依修正後刑法第28條之規定，為共同正犯。
  (四)爰審酌被告所為犯行，無非為圖入境我國工作賺錢之動機，
    雖所為犯行足以生損害戶籍謄本之公共信用性、我國入出境
    管理與戶政機關對於入出境移民與戶籍管理之正確性暨吳松
    明，然被告於警詢時至本院審理時均坦承犯行，犯後態度堪
    稱良好，且無前科，此有臺灣高等法院被告前案紀錄表在卷
    可稽等一切情狀，量處如主文所示之刑。
  (五)按中華民國九十六年罪犯減刑條例業經於96年7 月4 日公布
    ，並自96年7 月16日施行，本件被告犯罪時間係在96年4 月
    24日以前，且其所犯之罪核與中華民國96年罪犯減刑條例第
    2 條第1 項之規定相符，復無同條例第3 條之除外情事存在
    ，自應依該條例第2 條第1 項第3 款及第7 條之規定，減其
    宣告刑二分之一，並依法諭知宣告刑與減得之刑。
  (六)被告係印尼籍之外國人，於我國無固定之住居所，業據其自
    承在案，並受本件有期徒刑之刑之宣告，爰依刑法第95條規
    定，於刑之執行完畢或赦免後，為驅逐出境之諭知。
  (七)本件用以偽造之「臺北縣樹林市戶政事務所謄本專用章」與
    「賴俊達」公印各1 顆、偽造之吳松明戶籍謄本背面之「臺
    北縣樹林市戶政事務所謄本專用章」與「賴俊達」公印文各
    1 枚，依刑法第219 條之規定，不問屬於被告與否，均應予
    宣告沒收。至偽造之戶籍謄本檢察官對之雖聲請宣告沒收，
    惟該偽造之戶籍謄本既經被告與「阿輝」持向經濟部駐印尼
    台北經濟貿易代表處以行使，即已留存於該處而轉讓所有權
    ，是均非被告等人所有，從而，核與刑法第38條第1 項第2
    款、第3 項之沒收規定不合，自不在沒收宣告之列，附此敘
    明。
據上論斷，應依刑事訴訟法第299 條第1 項前段、第273 條之1
第1 項，刑法第216 條、第211 條、第219 條、第95條，修正後
刑法第28條，中華民國九十六年罪犯減刑條例第2 條第1 項第3
款、第7 條，判決如主文。
本案經檢察官簡方毅到庭執行職務
中    華    民    國    99    年    4     月    21    日
                  刑事第十一庭  法  官  吳宗航
以上正本證明與原本無異。
如不服本判決應於收受本判決後10日內向本院提出上訴書狀，並
應敘述具體理由，如未敘述上訴理由者，應於上訴期間屆滿後20
日內補提理由書狀於本院（均須按他造當事人之人數附繕本）「
切勿逕送上級法院」。
                                書記官  鄭乃甄
中    華    民    國    99    年    4     月    22    日
附錄本案論罪科刑依據之法條：
中華民國刑法第216條
行使第210 條至第215 條之文書者，依偽造、變造文書或登載不
實事項或使登載不實事項之規定處斷。
中華民國刑法第211條
偽造、變造公文書，足以生損害於公眾或他人者，處1 年以上7
年以下有期徒刑。
中華民國刑法第219條
偽造之印章、印文或署押，不問屬於犯人與否，沒收之。

司法院資訊處製作；財團法人民間司法改革基金會備份。
